臺灣高雄地方法院民事判決
110年度簡上字第115號
上  訴  人  葛亮    

訴訟代理人  巫郁惠律師
            梁凱富律師
被上訴人    丁鎂瑩  
上列當事人間請求損害賠償事件，上訴人對於民國110年4月8日
本院高雄簡易庭110年度雄簡字第148號第一審判決提起上訴，本
院於民國111年5月17日言詞辯論終結，判決如下：
    主  文
原判決關於命上訴人給付超過新臺幣壹拾貳萬伍仟元部分，及該
部分假執行之宣告，暨訴訟費用之裁判均廢棄。
上開廢棄部分，被上訴人在第一審之訴駁回。
其餘上訴駁回。
第一、二審訴訟費用由上訴人負擔。　　
    事實及理由
一、按原告於判決確定前，得撤回訴之全部或一部，但被告已為
    本案之言詞辯論者，應得其同意。訴之撤回應以書狀為之，
    但於期日，得以言詞向法院或受命法官為之，民事訴訟法第
    262條第1項、第2項分別定有明文。上開規定，於簡易訴訟
    程序之第二審準用之，亦為同法第436條之1第3項、第463條
    定有明文。經查，本件被上訴人於原審以乙○、甲○○為被告
    （見原審卷第9頁），嗣被上訴人於本院準備程序期日以言
    詞撤回對甲○○之起訴，並經甲○○訴訟代理人當庭同意（見本
    院卷第115頁），揆諸上開規定，應予准許。
二、被上訴人起訴主張：被上訴人與甲○○原為配偶關係。甲○○於
    民國108年3月間起即不給家用、晚歸並辱罵被上訴人，致身
    心受負面影響。之後108年7、8月間友人在婆家附近看見甲○
    ○與上訴人擁吻，遂拍攝照片2張（下合稱系爭照片）給被上
    訴人，顯見上訴人有侵害被上訴人配偶權之行為，被上訴人
    因此受有非財產上之損害，上訴人應賠償被上訴人精神慰撫
    金新臺幣（下同）50萬元。爰依侵權行為法律關係提起本件
    訴訟，並於原審聲明：甲○○及上訴人應連帶給付被上訴人50
    萬元。
三、上訴人則以：被上訴人提出系爭照片無具體日期，且解析度
    低，可能因拍攝角度，或因肩膀較靠近，或行進中錯位等原
    因導致視覺上違誤，不足以證明甲○○與上訴人有親吻行為。
    縱被誤為肢體碰觸，亦屬單純情誼之短暫接觸，未逾正常男
    女交往。且依被上訴人與甲○○婚姻關係早有破綻，與其提出
    之108年7、8月照片無關，其請求賠償無理由等詞置辯。並
    於原審聲明：被上訴人之訴駁回。
四、原審判決結果，認上訴人確有侵害被上訴人配偶權之行為，
    而為被上訴人一部勝訴、一部敗訴之判決，即判令甲○○及上
    訴人應連帶給付被上訴人25萬元，及自109年11月4日起至清
    償日止，按週年利率百分之5計算之利息，並駁回被上訴人
    其餘請求。上訴人就其敗訴部分聲明不服提起上訴，除援用
    原審答辯外，另補陳：被上訴人於原審所提出之系爭照片並
    未就侵權行為之成立時點及內容盡舉證之責，縱令上訴人僅
    單純否認被上訴人主張，或其抗辨事實略有疵累，仍無從為
    有利於被上訴人之認定。原審僅憑內容、角度甚為模糊之系
    爭照片，更未有詳細時點可佐，逕謂上訴人成立侵權行為，
    實過於便宜行事，倘系爭照片並非如被上訴人所陳之時點，
    即可能涉及罹於時效之爭議，原審就此亦未詳加調查，有判
    決不備理由之違誤。再者，系爭照片內容模糊，解析度甚低
    ，照片中更有諸多黑暗模糊不清之處，且係由拍攝人坐於數
    公尺外之車內，由較低且斜側之角度所拍攝，當無法據此推
    論上訴人有與甲○○接吻，侵害配偶權之行為，且被上訴人非
    無違法之蓄意跟蹤、以特定角度跟拍以達本件求償目的，縱
    臉部有貼近，應視行為人間是否有實際嘴唇接觸之情，可能
    因錯位，靠近肩膀所導致視覺有所誤會。且被上訴人所指摘
    之侵權行為，僅係一次性之舉，其亦僅提出單一時點、個別
    角度之系爭照片，並未有其他擁抱、相偎、共處一室等親密
    行為，實難認上訴人之行為已達情節重大、嚴重侵害之程度
    。至被上訴人所稱上訴人之108年臉書照片中出現球鞋為甲○
    ○所有等情，該球鞋是坊間知名廠牌愛迪達鞋子，並無獨特
    性，看不出是甲○○。另原審所認25萬元之精神慰撫金數額亦
    屬過高等語，而為上訴聲明：㈠原判決不利上訴人部分廢棄
    ；㈡被上訴人於第一審之訴駁回。被上訴人則補充陳述：以
    前因為帶小孩，約在15年前有看過精神科，後來於108年8月
    7日又開始去看精神科，當時有跟醫生說是因為伊先生外面
    有女人要打離婚官司。伊於本院提出上訴人於108年9月23日
    臉書早餐照片中有甲○○的球鞋照片，顯見甲○○該日亦有同行
    等語，並聲明：上訴駁回。
五、兩造不爭執事項
  ㈠被上訴人與甲○○於89年6月3日結婚，婚姻中育有2子（均未成
    年），於110年8月10日協議離婚。
  ㈡被上訴人提出上訴人與甲○○2人於某日晚上，在甲○○母親住處
    樓下戶外地點見面之照片。
六、本院之判斷
  ㈠按因故意或過失，不法侵害他人之權利者，負損害賠償責任
    。故意以背於善良風俗之方法，加損害於他人者亦同；不法
    侵害他人之身體、健康、名譽、自由、信用、隱私、貞操，
    或不法侵害其他人格法益而情節重大者，被害人雖非財產上
    之損害，亦得請求賠償相當之金額；前二項規定，於不法侵
    害他人基於父、母、子、女或配偶關係之身分法益而情節重
    大者，準用之，民法第184條第1項、第195條第1項前段、第
    3項，分別定有明文。又婚姻係以夫妻之共同生活為其目的
    ，破壞婚姻共同生活之圓滿安全及幸福者，即為侵害他方之
    權利（最高法院55年台上字第2053號判例意旨參照）。是侵
    害配偶關係身分法益之侵權行為，不以通姦行為為限，倘其
    行為已逾社會一般通念所能容忍之範圍，並達於破壞他人婚
    姻共同生活之圓滿安全及幸福之程度，即足當之。
  ⒈被上訴人主張上訴人於108年7、8月間，在婆家附近擁吻，侵
    害被上訴人配偶權等語，並提出系爭照片（見原審卷第15頁
    ）為證，上訴人則抗辯伊非照片中之人，系爭照片係被上訴
    人偷拍取得，取證過程不合法，且拍攝時間並非於108年7、
    8月間，並提入出境紀錄為證（見本院卷第169頁），惟查：
    上訴人於一審時對其為照片中之女子乙節並不爭執（見原審
    卷第111頁），且甲○○證稱系爭照片為上訴人接送伊之照片
    ，上訴人亦於本院稱用系爭照片中之000-0000車輛（下稱系
    爭車輛）載過甲○○1次等語（見本院卷第149、153頁），可
    見上訴人有如系爭照片所示駕駛系爭車輛與甲○○見面等情無
    訛，上訴人抗辯其非照片中之女子，不足採信。又查，系爭
    照片內容為上訴人與甲○○在馬路旁見面經過，係拍攝2人在
    公開場所之行為，並非偷拍，自得作為本件證據使用。
　⒉次查，上訴人固提出自108年7月26日至同年8月18日出境之紀
    錄，惟其於108年7、8月間仍有在境內居住，與被上訴人所
    稱照片之拍攝時間重疊，上訴人否認系爭照片之拍攝時間，
    不足採信。且依甲○○於原審時稱：伊係107年年末認識上訴
    人，認識半年以上請上訴人接送等語（見原審卷第111至113
    頁），及其於本院證稱：大約108年初才開始與上訴人有對
    話；照片的時間不記得等語（見本院卷第148至149頁），以
    此推算，被上訴人主張系爭照片為108年7、8月間拍攝等語
    ，並非無據。另審酌上訴人與甲○○均刻意迴避回答照片中之
    接送時間，未如被上訴人於原審及本院一致主張系爭照片為
    108年7、8月間拍攝等語，應以被上訴人主張為可採。上訴
    人否認系爭照片之拍攝時間及抗辯本件已逾請求權時效等語
    ，洵屬無據。
　⒊再查，經本院勘驗系爭照片，照片一為甲○○1人站在系爭車輛
    左側，照片二為甲○○與1名女子站在系爭車輛左側，甲○○頭
    部朝前，微向下，該女子脖子向前伸，臉向右側，兩人臉頰
    靠近等情，有勘驗筆錄在卷可參（見本院卷第154頁），為
    上訴人所不爭執，又參酌上訴人與甲○○間之動作，與男女間
    親吻時，臉部相互靠近，頭部自然偏向一側，嘴唇貼近等情
    相符，被上訴人主張上訴人與甲○○有親吻行為，堪信為真。
    上訴人抗辯系爭照片內容模糊，無法推論上訴人有與甲○○接
    吻，可能因錯位，靠近肩膀所導致視覺有所誤會等語，與前
    揭勘驗內容不符，不足採信。上訴人明知甲○○為有配偶之人
    ，仍與甲○○親密互動，已逾越已婚男女交友之分際，確已傷
    害被上訴人身為配偶之尊嚴，破壞被上訴人基於婚姻配偶權
    關係之身分法益，致被上訴人在精神上受有相當痛苦，其情
    節重大甚明。被上訴人主張上訴人故意侵害其配偶權益之不
    法行為且情節重大，構成侵權行為等語，自屬有據。
　㈡又按不法侵害他人之人格權，被害人受有非財產上損害，請
    求加害人賠償相當金額之慰撫金時，法院對於慰撫金之量定
    ，應斟酌實際加害情形、所造成之影響、被害人痛苦之程度
    、兩造之身分地位、經濟情形及其他各種狀況，以核定相當
    之數額（最高法院47年度台上字第1221號、51年度台上字第
    223號判例意旨參照）。本院審酌上訴人為大學畢業，擺黑
    輪攤，月收入2至3萬元；甲○○為大學畢業，擔任警察，月薪
    5至6萬元；被上訴人高職畢業，現在兼職早餐店，月收入1
    至2萬元（見原審卷第113頁、本院卷第65、98頁），及兩造
    及甲○○如卷附之稅務電子閘門財產所得調件明細表所示之所
    得及財產（見原審卷第47頁），暨參以上訴人及甲○○之侵權
    行為對被上訴人婚姻及生活影響程度非輕，及被上訴人因此
    所受侵害及精神上痛苦之程度等一切情狀，認被上訴人請求
    之非財產上損害，應以25萬元為適當，逾此範圍之請求，為
    無理由，應予駁回。上訴人抗辯原審認定之慰撫金金額25萬
    元過高等語，自不足採。  
　㈢再按連帶債務人相互間，除法律另有規定或契約另有訂定外
    ，應平均分擔義務。又因連帶債務人中之一人為清償、代物
    清償、提存、抵銷或混同，而債務消滅者，他債務人亦同免
    其責任；債權人向連帶債務人中之一人免除債務，而無消滅
    全部債務之意思表示者，除該債務人應分擔之部分外，他債
    務人仍不免其責任，民法第280條前段、第274條、第276 條
    第1項定有明文。是依此規定，債務人應分擔部分之免除，
    仍可發生絕對之效力，亦即債權人與連帶債務人中之一人成
    立調解，如無消滅其他債務人連帶賠償債務之意思，而其同
    意賠償金額超過民法第280條「依法應分擔額」者，因債權
    人就該連帶債務人應分擔之部分，並無作何免除，對他債務
    人而言，固僅生相對之效力而無上開條項之適用，但其應允
    債權人賠償金額如低於「依法應分擔額」時，該差額部分，
    即因債權人對其應分擔部分之免除而有該條項規定之適用，
    並對他債務人發生絕對之效力。查上訴人與甲○○共同為侵權
    行為，致被上訴人受有非財產上損害25萬元，依民法第185
    條第1項規定，對外應負連帶賠償責任，內部間則應平均分
    擔義務，是上訴人與甲○○對被上訴人賠償責任之內部應分擔
    額為125,000元。甲○○提起上訴後，於110年8月10日臺灣高
    等法院高雄分院（下稱高雄高分院）110年度家上移調字第1
    3號，與被上訴人成立調解，被上訴人同意甲○○給付之300萬
    元之債權內容，包含108年3月起至110年8月止甲○○應給付之
    生活費、被上訴人對甲○○於原審之侵害配偶權之損害賠償。
    被上訴人同意於收受300萬元後，撤回臺灣高雄少年及家事
    法院110年度家非調字第822號給付生活費事件及原審對甲○○
    部分之訴（不包含對上訴人部分之訴），有調解筆錄在卷可
    佐（見本院卷第111頁），並經本院職權調取高雄高分院110
    年度家上字第29號卷宗核對無訛。則甲○○同意給付被上訴人
    300萬元，被上訴人對於甲○○其餘請求拋棄，但不免除上訴
    人之賠償責任，揆諸前開說明，被上訴人就甲○○給付之調解
    金額即不應再向上訴人請求，而就調解金額低於甲○○內部分
    擔額之差額部分，亦因被上訴人之免除而不得再向上訴人請
    求。準此，被上訴人得請求連帶賠償之金額為25萬元，扣除
    甲○○因和解而清償加計免除之金額共125,000元，故被上訴
    人得向上訴人請求賠償金額為125,000元。上訴人抗辯已無
    賠償責任等語，不足採信。另被上訴人於原審並未請求利息
    （見原審卷第11、109頁），自非法院審認判決之範圍，原
    審判命上訴人給付，顯屬訴外裁判，於法有違，不應准許。
  ㈣從而，被上訴人依民法第184條第1項、第195條第1項及第3項
    規定，請求上訴人賠償精神上損害125,000元，應屬有據。
    逾此部分之請求，核屬過高，並無可採。　
七、綜上所述，被上訴人依民法第184條第1項、第195條第1 項
    、第3項規定，請求上訴人給付125,000元，為有理由，應予
    准許；逾此範圍之請求，則屬無據，應予駁回。原審就超過
    上開應准許部分為被上訴人勝訴之判決並依職權為假執行之
    宣告，自有未洽，上訴人上訴意旨就此部分指摘原判決不當
    ，求予廢棄改判，為有理由。爰由本院就此部分予以廢棄改
    判。至於上開應予准許部分，原審為被上訴人勝訴之判決並
    依職權為假執行之宣告，核無違誤，上訴意旨求予廢棄，為
    無理由，應駁回其上訴。
八、本件事證已臻明確，兩造其餘陳述及攻擊防禦方法核與判決
    結果不生影響，爰不逐一論述，附此敘明。
九、據上論結，本件上訴人之上訴，為一部有理由，一部無理由
    。依民事訴訟法第436條之1第3項、第449條第1項、第450條
    、第79條，判決如主文。 　　
中　　華　　民　　國　　111 　年　　5 　　月　　31　　日
          民事第五庭  審判長法　官　秦慧君
　　　　　                  法　官　呂俊杰
　　　　　　　　　　　　　　法　官　李莉玲
以上正本係照原本作成。
本判決不得上訴。　　　　　　　　　　　　　　
中　　華　　民　　國　　111 　年　　5 　　月　　31　　日
                                書記官　王珮樺